【裁判字號】    98,司財管,76
【裁判日期】    990122
【裁判案由】    選任遺產管理人
【裁判全文】
臺灣士林地方法院民事裁定            98年度司財管字第76號
聲  請  人  乙○○○○○○○○.
法定代理人  甲○○
上列聲請人聲請選任被繼承人丙○○遺產管理人事件，本院裁定
如下：
    主  文
選任財政部國有財產局臺灣北區辦事處為被繼承人丙○○之遺產
管理人。
准對被繼承人丙○○（男、民國8 年7 月17日出生、身分證統一
編號：Ｚ000000000號、生前住台北市○○區○○路75號、民國98
年6 月5 日死亡）之大陸地區以外繼承人為承認繼承之公示催告
。
被繼承人丙○○之大陸地區以外繼承人，應自前項公示催告最後
登載新聞紙之日起，壹年內承認繼承，上述期限屆滿，無繼承人
承認繼承時，被繼承人丙○○之遺產，於清償債權並交付遺贈物
後，如有剩餘即歸屬國庫。
聲請程序費用由被繼承人丙○○遺產負擔。
    理  由
一、按繼承開始時，繼承人有無不明，而無親屬會議或親屬會議
    未於一個月內選定遺產管理人者，利害關係人得聲請法院選
    任遺產管理人，並由法院依公示催告程序，定6 個月以上之
    期限，公告繼承人，命其於期限內承認繼承，民法第1177條
    、第1178條第1 項、第2 項規定甚明。
二、本件聲請意旨略以：被繼承人丙○○（男、民國8 年7 月17
    日出生、身分證統一編號：Ｚ000000000號、生前住台北市○
    ○區○○路75號）於民國94年自臺北市立廣慈博愛院轉介至
    進台北市立浩然敬老院安養，為聲請人共同生活戶戶民，於
    民國98年6 月5 日在臺北市立聯合醫院陽明院區辭世並遺有
    財產（詳如羅君財物清點記錄表），爰此，本院與渠具有利
    害關係。經查丙○○之戶籍及個案資料，其於民國38年來臺
    ，在大陸結婚育有1 子，來臺後未結婚且無子女，又查羅君
    歷年戶籍謄本，僅查得有1 配偶楊興玉，經本院向臺北市北
    投區戶政調戶籍資料，該所函覆查無楊興玉或其他親屬在臺
    設籍資料，綜上羅君在臺並無民法第1131條所定親屬足資召
    開親屬會議以定遺產管理人。爰依民法第1178條第2 項、臺
    灣地區與大陸地區人民關係條例第67條之1 規定，狀請大院
    裁定財政部國有財產局臺灣北區辦事處為遺產管理人，並據
    提出歷年戶籍謄本、死亡證明書、乙○○○○○○○○死亡
    院民財產清點紀錄表等件為證。
三、經查，聲請人主張被繼承人係其共同生活戶戶民，於98年6
    月5 日死亡，並遺有現金及存款，已據提出上開證據資料為
    證，堪信為真正，則聲請人負責保管其遺產，自有法律上之
    利害關係，得為本件聲請，合先敘明。又被繼承人早於79年
    間即入住聲請人機關（當時為廣慈博愛院），且入住時已陳
    明在大陸結婚，育有1 子，在臺未結婚且無子女，有除戶戶
    籍謄本、院民個案資料表、歷年戶籍謄本等件可憑，確有選
    任遺產管理人必要。本院考量財政部國有財產局為管理國家
    財政之法定機關，確實具有相當之公信力，且被繼承人之遺
    產於公示催告程序後無人承認繼承，依法即歸屬國庫，而本
    院函詢財政部國有財產局臺灣北區辦事處對聲請人聲請選任
    其為遺產管理人乙事具體表示意見，該處回復請逕依職權卓
    處，有財政部國有財產局臺灣北區辦事處98年12月14日台財
    產北接字第0980032717號函附卷可稽，本院因認以選任財政
    部國有財產局臺灣北區辦事處為被繼承人丙○○之遺產管理
    人為適妥，並依法為承認繼承之公示催告。
四、依非訟事件法第157條規定裁定如主文。
五、如不服本裁定，應於裁定送達後10日內，以書狀向本院提出
    抗告狀，並繳納抗告費新臺幣1,000 元。
中    華    民    國    99    年    1     月    22    日
                  家事庭司法事務官

司法院資訊處製作；財團法人民間司法改革基金會備份。
